臺灣雲林地方法院刑事判決　　　　　　　100年度易字第260號
公　訴　人　臺灣雲林地方法院檢察署檢察官
被　　　告　黃玉霖
上列被告因公共危險案件，經檢察官提起公訴（100 年度偵字第
1670號），被告於準備程序進行中就被訴事實為有罪之陳述，經
本院告知簡式審判程序之旨，並聽取被告與公訴人之意見後，裁
定依簡式審判程序審理，判決如下：
    主  文
黃玉霖預備放火燒燬現供人使用之住宅，處有期徒刑月，如易
科罰金，以新臺幣壹仟元折算壹日，扣案之寶特瓶壹瓶沒收。並
應於刑之執行完畢後，令入相當處所施以監護壹年。
    事  實
一、黃玉霖係精神分裂症之患者，併有幻覺、妄想之症狀，因上
    開精神障礙致其辨識行為違法或依其辨識而行為之能力顯著
    減低，為精神障礙之人，竟基於放火燒燬現供人使用住宅之
    犯意，於民國100 年2 月17日凌晨4 時58分許，先騎乘車牌
    號碼OQS-615 號重型機車，前往位於雲林縣虎尾鎮○○里○
    ○路之新生加油站，持自備之寶特瓶1 瓶加滿價值新台幣50
    元之汽油後，旋即於同日凌晨5 時35分許（起訴書誤載為32
    分），騎乘上開機車至雲林縣虎尾鎮○○路50號華南銀行虎
    尾分行大門前，適華南銀行虎尾分行尚未營業，惟隔壁為現
    供人使用之住宅，罔顧可能發生危險，竟仍將汽油悉數潑灑
    於華南銀行虎尾分行大門前地面，再伸手進入口袋拿取打火
    機預備放火之際，乃未放火而離去現場，嗣經上開銀行人員
    查覺有異報警前往處理，扣有寶特瓶1 瓶，並調閱監視錄影
    畫面，始悉上情。
二、案經雲林縣警察局虎尾分局報請臺灣雲林地方法院檢察署檢
    察官偵查起訴。
    理  由
一、本件被告黃玉霖所犯係死刑、無期徒刑、最輕本刑為3 年以
    上有期徒刑以外之罪，其於準備程序進行中，就被訴事實為
    有罪之陳述，經告知簡式審判程序之旨，並聽取當事人之意
    見後，本院認無不得或不宜改依簡式審判程序進行之情形，
    爰依刑事訴訟法第273 條之1 第1 項規定，裁定本件進行簡
    式審判程序。又本件卷內之證據資料，依同法第273 條之2
    規定，不受同法第159 條第1 項關於傳聞法則規定之限制，
    依法均有證據能力，合先敘明。
二、認定犯罪事實所憑之證據及理由：
    上開犯罪事實，業據被告於本院審理中坦承不諱（本院卷第
    15頁背面），復有下列證據資料可資佐證：
(一)、證人謝源泉
１、證人謝源泉於100 年2 月17日之警詢筆錄（偵卷第6 頁至第
    7 頁）。
２、證人謝源泉於100 年9 月13日之訊問筆錄（本院卷第77頁背
    面至第78頁）。
(二)、證人周季陽於100 年2 月28日之警詢筆錄（偵卷第8 頁至第
    9 頁）。
(三)、銀行監視器翻拍照片4 張（偵卷第10頁至第11頁）。
(四)、新生加油站監視器翻拍照片6 張（偵卷第12頁至第14頁）。
(五)、保特瓶照片1 張（偵卷第15頁）。
(六)、刑案照片4 張（偵卷第16頁至第17頁）。
(七)、照片3 張（本院卷第80頁）。
(八)、趙夢麒診所診斷證明書1紙（偵卷第21頁）。
(九)、財團法人天主教若瑟醫院100 年5 月17日若瑟事字第100000
    0291號函及所附之病歷資料（本院卷第25頁至第33頁）。
(十)、國立成功大學醫學院附設醫院斗六分院100 年7 月22日成醫
    斗分精字第1000002907號函及所附之黃玉霖精神鑑定報告書
    （見本院卷第37頁至第44頁）。
(十一)、扣案之保特瓶1 個（100 年度保字第438 號；偵卷第35頁）
    。
(十二)、被告黃玉霖：
１、被告黃玉霖於100 年2 月28日之警詢筆錄（偵卷第3 頁至第
    5 頁）。
２、被告黃玉霖於100 年4 月7 日之偵訊筆錄（偵卷第27頁至第
    28頁）。
３、被告黃玉霖於100 年4 月12日之偵訊筆錄（偵卷第30頁）。
    綜上，被告自白與事實相符，應可採信。事證明確，被告犯
    行可以認定，應依法論科。
三、論罪科刑：
(一)、按刑法第25條所謂已著手於犯罪行為之實行，係指對於構成
    犯罪要件之行為，已開始實行者而言，若於著手此項要件行
    為以前之準備行動，係屬預備行為，除法文有處罰預備犯之
    明文，應依法處罰外，不能遽以未遂犯罪論擬（最高法院30
    年度上字第684 號判例意旨參照）。次按刑法第173 條所稱
    之「放火」，係指行為人對於特定物，故意以火力使之燃燒
    者而言；是若行為人僅為前置階段，而尚未至「故意以火力
    使之燃燒」者，則其行為僅止於「預備」階段，而不能謂已
    著手於「放火」構成要件行為之實施。再刑法第173 條第1
    項之放火燒燬現供人使用之住宅罪，所謂「燒燬」，係指該
    住宅主要部分或效用滅失之燒燬（最高法院89年度台上字第
    2495號判決意旨參照）。又按刑法第173 條第1 項之放火燒
    燬現供人使用之住宅罪，須有放火燒毀之行為，為構成要件
    之一。所謂放火，乃指故意使火力傳導於特定之目的物，使
    其燃燒之意（最高法院94年度台上字第6324號判決意旨參照
    ）。本件被告明知華南銀行虎尾分之隔壁為現供人使用之住
    宅，竟仍將汽油悉數潑灑於華南銀行虎尾分行大門前地面，
    而本件被告所攜帶之打火機既始終在被告口袋內未經取出，
    ，遑論以打火機點燃引火，自客觀事實而論，被告之行為尚
    非屬開始實施「故意使火力傳導於特定之目的物，使其燃燒
    」之行為。參以被告所欲點燃之物品又可隨時引燃，已具備
    燒燬現供人使用住宅之危險可能性，但尚未顯現出「放火」
    事實之危險，準此，被告既僅以火力前置之客觀預備行為，
    則其情況顯然尚未開始著手為放火燒燬住宅構成要件行為之
    實施，即僅止於「預備」放火之行為前置階段。核被告所為
    ，係犯刑法第173 條第4 項之預備放火燒燬現供人使用之住
    宅罪。
(二)、按行為時因精神障礙或其他心智缺陷，致其辨識行為違法或
    依其辨識而行為之能力，顯著減低者，得減輕其刑，刑法第
    19條第2 項定有明文。本件被告罹患精神分裂症，有趙夢麒
    診所診斷證明書及財團法天主教若瑟醫院100 年5 月17月函
    所附之被告病歷表1 份在卷足參。再被告經本院依職權送國
    立成功大學醫學院附設醫院斗六分院鑑定結果，認被告罹患
    精神分裂症，續發酒精濫用，於犯罪行為時之精神狀態，雖
    未達不能辨識其行為違法或欠缺依其辨識而行為之能力，但
    依其辨識而行為之能力有降低等情，有該院精神鑑定書1 份
    在卷可憑（見本院卷第39頁至第44頁背面），故被告犯行當
    時之精神狀態，應符合刑法第19條第2 項所稱「行為時因精
    神障礙，致其辨識行為違法或依其辨識而行為之能力顯著減
    低」等情，爰依刑法第19條第2 項規定，減輕其刑。
(三)、爰審酌被告前未曾犯罪，有臺灣高等法院被告前案紀錄表可
    按，素行尚可，而於本案中潑灑汽油，雖未致引火成災，然
    所生之危險極大，行為實有不該，惟念及其患有精神分裂症
    ，有診斷證明書及精神鑑定書各1 份在卷可稽，當時因精神
    障礙，致其辨識行為違法或依其辨識而行為之能力顯著減低
    ，且尚能坦承預備放火，犯後態度良好，並綜合考量被告係
    大專畢業、家境貧寒（見警詢筆錄教育程度欄、家庭經濟狀
    況欄之記載），兼衡被告之生活狀況、智識程度，暨上開犯
    罪情節等一切情狀，爰量處如主文所示之刑，並諭知易科罰
    金之折算標準，以資懲儆。
(四)、扣案之寶特瓶1 瓶，為被告所有供犯罪所用之物，業據被告
    供明在卷，爰依刑法第38條第1 項第2 款宣告沒收。至於被
    告口袋內之打火機並未扣案，是否存在而未滅失，無從證明
    ，為免將來執行困難，爰不予宣告沒收，併予敘明。
(五)、另參諸上開精神鑑定書所建議，被告宜長期接受強制社區精
    神復健治療（包括：門診及居家治療等社區治療），以治療
    容易續發酒精濫用的精神病疾患等語（見本院卷第44頁背面
    ），並考量被告於偵查中供稱：我之前在看精神科，處於躁
    鬱的狀況，可能沒有辦法控制那衝動，我在潑灑前在家裡有
    喝一點酒等語（見偵卷第27頁）；於本院自承：我本身有病
    ，無法控制；我久病精神狀態不好，希望有治療的機構幫我
    治療等語（見本院卷第66頁、第79頁背面），又被告所為本
    件預備放火行為，對公眾生命及財產安全確有相當威脅，足
    見被告顯有接受藥物治療及適當監督保護之必要，以避免將
    來有再犯及危害公共安全之虞，是為確保被告得以接受適當
    機關實施治療，爰依刑法第87條第2 項前段、第3 項之規定
    ，併予宣告令入相當處所施以監護1 年，以達其個人治療及
    社會防衛之效。
據上論斷，應依刑事訴訟法第273 之1 第1 項、第299 條第1 項
前段，刑法第173 條第4 項、第1 項、第19條第2 項、第41條第
1 項前段、第38條第1 項第2 款、第87條第2 項前段、第3 項，
刑法施行法第1 條之1 ，判決如主文。
本案經檢察官楊順淑到庭執行職務。
中    華    民    國   100    年    9     月    27    日
                  刑事第七庭  法  官  文昌
以上正本證明與原本無異。
如不服本判決應於收受判決後10日內向本院提出上訴書狀，並應
敘述具體理由；其未敘述上訴理由者，應於上訴期間屆滿後20日
內向本院補提理由書（均須按他造當事人之人數附繕本）。「切
勿逕送上級法院」。
                              書記官  張簡純靜
中    華    民    國   100    年    9     月    27    日
附錄本件論罪科刑法條全文：
中華民國刑法第173 條：
（放火或失火燒燬現住建築物及交通工具罪）
放火燒燬現供人使用之住宅或現有人所在之建築物、礦坑、火車
、電車或其他供水、陸、空公眾運輸之舟、車、航空機者，處無
期徒刑或7 年以上有期徒刑。
失火燒燬前項之物者，處1 年以下有期徒刑、拘役或5 百元以下
罰金。
第1 項之未遂犯罰之。
預備犯第1 項之罪者，處1 年以下有期徒刑、拘役或3 百元以下
罰金。